【裁判字號】    95,重訴,278
【裁判日期】    950612
【裁判案由】    清償借款
【裁判全文】
臺灣臺北地方法院民事判決             95年度重訴字第278號
    原      告    臺北富邦商業銀行股份有限公司
    法定代理人    甲○○
   訴訟代理人     乙○○
    被      告    台灣川源營造股份有限公司
    兼法定代理人  辛○○
    被      告    戊○○
   右二人共同
   訴訟代理人     徐南城律師
上開當事人間請求清償借款事件，本院於民國95年月日言詞辯論
終結，判決如下：
    主    文
被告應連帶給付原告新臺幣捌仟壹佰拾柒萬元及如附表二所示
之利息與違約金。
訴訟費用由被告連帶負擔。
本判決於原告以新臺幣貳仟柒佰壹拾萬元或同面額之中央政府
建設公債九十三年度甲類第七期債票為被告供擔保後，得為假執
行。
    事    實
甲、原告方面：
  一聲明：如主文第1項所示。
  二陳述：
    (一)富邦商業銀行股份有限公司自民國94年1月1日起與臺北銀
      行股份有限公司合併，富邦商業銀行股份有限公司係消滅
      公司，其權利義務依法由存續之臺北銀行股份有限公司概
      括承受，臺北銀行股份有限公司於合併時更名為臺北富邦
      商業銀行股份有限公司，法定代理人為林基源，有公司變
      更登記表及行政院金融監督管理委員會93年12月23日函附
      卷可參。
    (二)被告台灣川源營造有限公司以被告辛○○、庚○○、丁○○、丙○○、戊○○及己○○為連帶保證人，自93年9 月
      13日起向原告借款6筆，金額共計新台幣（下同）1億2300
      萬元，每筆借款金額、期間、利息及違約金之約定詳如附
      表1所載，並約定若有任何一宗債務不依約清償本金，無
      須由原告事先通知或催告，原告得主張其債務視為全部到
      期。
    (三)詎被告台灣川源營造股份有限公司借得上開6筆借款後，
      於94年11月30日第5筆、第6筆借款屆期時，未依約還款，
      依授信約定書第5條之約定，其借款視為全部到期。被告
      除償還部分款項外，至今尚積欠本金8137萬元及如附表2
      所示之利息與違約金，其餘被告為連帶保證人，依法自應
      與被告負連帶清償責任。
  三對被告己○○、庚○○答辯之陳述：
    (一)系爭保證書之性質為：「保證人與債權人約定就債權人與
      主債務人間所生一定債之關係範圍內之不特定債務，預定
      最高限額，由保證人予以保證之契約，學說上稱之為最高
      限額保證。此種保證契約如定有期間，在該期間內所生約
      定範圍內之債務，不逾最高限額者，均為保證契約效力所
      及；如未定期間，於保證契約未經保證人依民法第754條
      規定終止或有其他消滅原因以前，所生約定範圍內之債務
      ，亦同。故在該保證契約有效存在期間，已發生約定範圍
      內之債務，縱因清償或其他事由而減少或消滅，該保證契
      約依然有效，嗣後所生約定範圍內之債務，於不逾最高限
      額者，債權人仍得請求保證人履行保證責任。」最高法院
      90年度台上字第1414號判決意旨可資參照。
    (二)保證人擔保借款人對銀行債務之清償責任，銀行對保證人
      並不負任何對價，保證人亦未自銀行獲取報償，非屬消費
      之法律關係，不適用消費者保護法之規定。
    (三)被告己○○、庚○○為父女，先後擔任被告台灣川源營造
      股份有限公司之董事，其既簽立金額龐大之保證書，難於
      事後諉稱不知負擔多少保證債務。
  四證據：提出借據、約定書、保證書、放款主檔明細表為證。
乙、被告方面：
  一被告台灣川源營造股份有限公司、辛○○、戊○○、丁○○
    、丙○○均未於言詞辯論期日到場，亦均未提出書狀作何聲
    明或陳述。
  二被告己○○、庚○○答辯稱：其僅於91年3月19日簽定保證
    書，未簽借據及授信約定書，不受拘束，非借據上之連帶保
    證人。保證書之內容固記載被告己○○、庚○○就被告台灣
    川源營造股份有限公司之借款債務在36000萬元之限額內負
    連帶清償責任，然其借款應另立借據，否則不得請求被告己○○、庚○○負連帶責任，而系爭借據係93年9月13日之借
    款，與保證書相差2年6月之久，應與保證書無關連，保證書
    應非就系爭借款而為保證。另保證書所保證之債務包括現在
    及將來所負之債務，係抽象而非特定之債務，將使連帶保證
    人在不可預期之情況擔連帶保證責任，依消費者保護法第12
    條第1項第1款及民法第247條之1第2、4款、第148條規定，
    其內容顯失公平，違反誠信原則，應屬無效，原告不得依保
    證書請求被告己○○、庚○○負連帶清償責任。
    理    由
甲、程序方面：
  一按當事人得以合意定第1審管轄法院，民事訴訟法第24條第1
    項前段定有明文。經查，兩造簽訂之授信約定書第13 條、
    保證書第10條約定，合意以本院為第1審管轄法院，是本院
    就本件訴訟應有管轄權，合先敘明。
  二被告台灣川源營造股份有限公司、辛○○、戊○○、丁○○
    、丙○○均未於言詞辯論期日到場，均核無民事訴訟法第
    386條所列各款情形，應依原告之聲請，由其一造辯論而為
    判決。
乙、實體方面：
  一原告主張之事實，業據提出借據、約定書、保證書、放款主
    檔明細表為證，被告台灣川源營造股份有限公司、辛○○、
    戊○○、丁○○、丙○○對於上開事實，已於相當時期受合
    法之通知，而不於言詞辯論期日到場爭執，亦不提出書狀答
    辯以供本院參酌，參酌原告所提上開證據資料，堪信原告之
    主張為真實。
  二被告己○○、庚○○雖辯稱：其僅於91年3月19日簽定保證
    書，未簽系爭借據及授信約定書，系爭借款不在其連帶保證
    範圍，且保證書之內容顯失公平，違反誠信原則，應屬無效
    等語。然查，卷附91年3月19日簽定之保證書載明：被告己○○、庚○○連帶保證被告台灣川源營造股份有限公司對原
    告現在及「將來」所負之借款等債務「以36000萬元為限額
    」，保證人負連帶清償之責任等語，被告己○○、庚○○對
    於系爭借據之形式上真正並不爭執，且陳稱未終止保證責任
    ，則系爭借據債務自應在被告己○○、庚○○連帶保證之範
    圍內。再者，保證係約定保證人於債務人不履行債務時，由
    其代負履行責任之契約，其就連續發生之債務為保證而未定
    有期間者，保證人得隨時通知債權人終止保證契約，民法第
    739條、第754條第1項分別定有明文。被告己○○、庚○○
    就被告台灣川源營造股份有限公司連續發生之債務為保證且
    未定有期間，並非法所不許，被告己○○、庚○○若認保證
    之內容包括現在及將來所負之債務而使其處於不可預期之狀
    態，自得隨時通知原告終止保證契約，尚難認該保證契約顯
    失公平或違反誠信原則。故被告己○○、庚○○所辯尚不得
    為其免責之依據。
  三從而，原告依消費借貸及連帶保證之法律關係請求被告連帶
    給付如主文第1項所示之本金、利息及違約金，為有理由，
    應予准許。
  四原告之訴為有理由，依民事訴訟法第385條第1項前段、第85
    條第2項、第390條第2項，判決如主文。
中    華    民    國    95    年    6    月    12     日
                  民事第四庭    法  官  林玲玉
以上正本係照原本作成。
如對本判決上訴，須於判決送達後20日內向本院提出上訴狀。
中    華    民    國    95    年    6    月    12     日
                                書記官  江虹儀


司法院資訊處製作；財團法人民間司法改革基金會備份。
